臺灣彰化地方法院民事判決　九十年度訴字第一一八九號
　　原　　　告　歐韻家具有限公司
　　法定代理人　丙○○
　　訴訟代理人　乙○○
　　被　　　告　甲○○
右當事人間請求損害賠償事件，由本院刑事庭移送前來，本院判決如左：
    主      文
被告應在中國時報頭版，刊登如附件所示之道歉啟事壹日。
原告其餘之訴及假執行之聲請均駁回。
訴訟費用由被告負擔十分之一，餘由原告負擔。
    事      實
甲、原告方面：
　一、聲明：被告應給付原告新臺幣（下同）五十萬元，及自起訴狀繕本送達翌日即
　　　民國（下同）九十年九月五日起，至清償日止，按週年利率百分之五計算之利
　　　息，並應在中國時報刊登如附件所示之道歉啟事二日。原告並願供擔保請求宣
　　　告假執行。
　二、陳述：
　　（一）被告與原告素有生意往來，詎被告為達向銀行借款之目的，於八十九年九
　　　　　月間偽刻原告公司大小章，並以偽刻之印章背書於發票人為白麗英、票面
　　　　　金額各為三十四萬二千一百元及三十一萬五千八百元之二紙支票背面，再
　　　　　持向聯邦商業銀行股份有限公司（以下簡稱聯邦銀行）員林分行辦理墊付
　　　　　國內票款融資，原告於八十九年十二月下旬接獲聯邦銀行之催告函始知被
　　　　　告前開犯行。
　　（二）原告長期向朝舜實業有限公司購買傢俱之零件，因朝舜實業有限公司在財
　　　　　務上發生困難，致無法再供應原告需求之貨量，而造成原告須再向其他廠
　　　　　商購買，而其他廠商之零件單價較昂貴，原告因此受有損失。
　　（三）按「因犯罪而受損害之人，於刑事訴訟程序得附帶提起民事訴訟，對於被
　　　　　告及依民法負賠償責任之人，請求回復其損害。」、「不法侵害他人之身
　　　　　體健康、名譽、自由、信用‧‧，被害人雖非財產上之損害，亦得請求賠
　　　　　償相當之金額。其名譽被侵害者，並得請求回復名譽之適當處分。」刑事
　　　　　訴訟法第四百八十七條第一項、民法第一百九十五條第一項分別定有明文
　　　　　。本件原告因被告故意偽刻原告公司大小章並持而行使，背書於票據上致
　　　　　原告遭聯邦銀行追償票款，被告並經以偽造文書罪判處有罪確定，故原告
　　　　　自得請求被告賠償精神上慰撫金五十萬元，並刊登道歉啟事，以回復原告
　　　　　之名譽。
　三、證據：提出對帳單影本六份為證。
乙、被告方面：
　一、聲明：駁回原告之訴及假執行之聲請，如受不利之判決，願供擔保請免為假執
　　　行。
　二、陳述：
　　（一）刑法之偽造文書罪其構成要件所謂「足以生損害於公眾或他人」，不以實
　　　　　際發生損害為要件，而以有損害之虞為已足，是成立偽造文書罪者，未必
　　　　　實際上對於他人發生損害。又民法上侵權行為損害賠償係以填補被害人所
　　　　　受實際損害為目的，若無實際損害，即無賠償可言。被告為籌措資金一時
　　　　　失慮致罹章典，雖曾在支票背面偽造原告公司之印文以為背書，並持之向
　　　　　聯邦銀行辦理墊付國內票款融資，惟在聯邦銀行向原告發函追償票款後，
　　　　　即與聯邦銀行達成和解，原告實際上並無損害可言。
　　（二）又原告雖遭聯邦銀行發函或向法院聲請支付命令請求其給付票款，然不致
　　　　　侵害原告之名譽，蓋執票人向背書人請求給付票款不過係追索權之行使，
　　　　　而追索權之行使係因支票不獲兌付，至支票不獲兌付之原因可能係欠缺形
　　　　　式要件或法定款式，亦可能為帳戶存款不足或拒絕往來，然均與背書人之
　　　　　行為無關，背書人遭執票人追償票款，純係基於執票人之追索權，非表示
　　　　　背書人信用不良或財務困難，從而原告雖遭聯邦銀行追償票款，但不致對
　　　　　其名譽有何損害。
　　（三）被告係朝舜實業有限公司之負責人，自八十七年間兩家公司開始往來，而
　　　　　原告於八十九年十二月間發現被告偽刻印章後，即未再支付貨款，目前原
　　　　　告尚有八十九年十二月及九十年一月之貨款尚未給付，且被告偽造背書之
　　　　　七張支票，原告亦未付款，故原告並無任何實質損失。
　　（四）退一步言，非財產上損害慰撫金之請求，應以被害人精神上所受之苦痛為
　　　　　準據，而「公司係依法組織之法人，其名譽遭受損害，無精神上痛苦可言
　　　　　，登報道歉已足回復其名譽，自無依民法第一百九十五條第一項規定請求
　　　　　精神慰藉金之餘地。」最高法院六十二年台上字第二八○六號著有判例，
　　　　　本件原告係依法組織之法人，縱其名譽遭受損害，亦無精神上痛苦可言，
　　　　　原告自不得請求精神慰撫金。
丙、本院依職權調閱本院九十年度訴字第八八二號刑事卷宗。
    理      由
一、按訴狀送達後，原告不得將原訴變更或追加他訴。但經被告同意者或擴張或減縮
    應受判決事項之聲明者，不在此限。民事訴訟法第二百五十五條第一項第一款、
    第三款定有明文。本件原告於起訴狀請求被告應給付原告六十五萬七千九百元，
    嗣於訴訟進行中減縮聲明為五十萬元，復追加被告應於中國時報刊登如附件所示
    之道歉啟事二日，既經被告同意，參諸首揭規定，應予准許，合先敘明。
二、原告主張：被告於八十九年九月間偽刻原告公司印章，並以偽刻之印章背書於發
    票人為白麗英、票面金額各為三十四萬二千一百元及三十一萬五千八百元之二紙
    支票背面，再持向聯邦銀行員林分行辦理墊付國內票款融資，原告於八十九年十
    二月下旬接獲聯邦銀行之催告函始知被告前開犯行，被告並經以偽造私文書罪判
    處有期徒刑一年，緩刑三年確定在案，又原告長期向朝舜實業有限公司購買傢俱
    之零件，因朝舜實業有限公司在財務上發生困難，致無法再供應原告需求之貨量
    ，被告並因此偽刻原告公司之印章向聯邦銀行辦理墊付國內票款融資以籌措資金
    ，造成原告須再向其他廠商購買，而其他廠商之零件單價較昂貴，原告因此受有
    財產上及名譽上之損失，原告自得請求被告賠償五十萬元，並刊登道歉啟事，以
    回復原告之名譽。被告則以：被告為籌措資金一時失慮，偽刻原告公司印章並在
    支票背面偽造原告公司之印文以為背書，持之向聯邦銀行辦理墊付國內票款融資
    ，惟在原告知悉前開情事後，即與聯邦銀行達成和解，原告實際上並無損害可言
    ，原告雖遭聯邦銀行發函及向法院聲請支付命令請求其給付票款，亦不致侵害原
    告之名譽等語，資為抗辯。
三、本件原告主張被告於八十九年九月間，未經原告之同意，自行委請刻印師傅代刻
    原告之印章，並在發票人為白麗英之二張支票背面，偽造原告之印文以為背書，
    持向聯邦銀行辦理墊付國內票款融資等事實，為兩造所不爭執，應堪信為真實。
    被告復自承除原告主張之二張支票外，另在發票人為林益煇、魏雅玲及白麗英之
    五張支票背面，偽造原告之背書，亦持向聯邦銀行辦理墊付國內票款融資，共貸
    得一百七十六萬一千六百六十元，被告前揭犯行業經本院九十年度訴字第八八二
    號刑事判處有期徒刑一年，緩刑三年確定，復經本院調閱刑事卷宗查明屬實，則
    被告偽造私文書及詐欺取財犯行堪以認定。惟原告是否得向被告請求損害賠償，
    仍應以被告之違法行為是否構成侵權行為以為斷。按因故意或過失，不法侵害他
    人之權利者，負損害賠償責任，民法第一百八十四條第一項前段定有明文。查名
    譽為人在社會上享有一般人對其品德、聲望或信譽等所加之評價，是屬於個人在
    社會上所受之價值判斷，因此名譽有無受損害，應以社會上對其評價是否貶損為
    斷，且名譽非僅自然人有之，法人與非法人團體亦有之。本件被告未得原告之同
    意即偽刻原告印章，並偽造原告印文在支票背面背書，持之向聯邦銀行辦理墊付
    國內票款融資，共貸得一百七十六萬一千六百六十元，惟該支票經提示因存款不
    足遭退票，聯邦銀行以原告為背書人，應負票據責任，遂於八十九年十二月二十
    日及同年月二十九日向原告催告給付票款，復於九十年一月間向法院聲請對原告
    發支付命令，此有催告函影本二紙及臺灣臺中地方法院九十年度促字第一八一六
    號支付命令影本一份附於刑事偵查卷宗第二至四頁可憑，則原告已因被告之偽造
    私文書行為遭聯邦銀行催告給付票款，並已進入法律追償程序，且因支付命令僅
    載明原告應向聯邦銀行清償一定金額，並無債權債務關係原因之記載，第三人或
    其他與原告往來之公司即可能因聯邦銀行對原告支付命令之聲請，即認原告恐有
    財務上之問題，不願或不欲再與原告交易，致損害原告所建立之商譽，則被告之
    行為實已使原告在商業交易上之評價有所貶損，應屬無疑。被告辯稱伊曾出具切
    結書向聯邦銀行表示原告之背書為伊偽造，且已與聯邦銀行達成和解，原告並無
    損害可言云云，無非諉責之詞，不足採信。是原告主張被告應負侵權行為之損害
    賠償責任，要無不合，應予准許。
四、按人格權遭受侵害時，以法律有特別規定者為限，得請求損害賠償或慰撫金。又
    不法侵害他人之身體、健康、名譽、自由、信用、隱私、貞操，或不法侵害其他
    人格法益而情節重大者，被害人雖非財產上之損害，亦得請求賠償相當之金額。
    其名譽被侵害者，並得請求回復名譽之適當處分。民法第十八條第二項、第一百
    九十五條第一項分別定有明文。本件被告既因偽造私文書致原告名譽受到不法侵
    害，原告依前揭法律之規定，自得請求非財產上之損害賠償及回復名譽之適當處
    分，則原告對被告所請求之非財產上損害賠償及回復名譽之處分，應否准許，茲
    分述如次：
　（一）非財產上損害賠償部分：按公司係依法組織之法人，其名譽遭受損害，無精
　　　　神上痛苦之可言，登報道歉已足回復其名譽，自無依民法第一百九十五條第
　　　　一項規定請求精神慰藉金之餘地，最高法院六十二年度台上字第二八○八號
　　　　著有判例。本件原告既係依公司法組織成立之有限公司，縱因被告侵害其名
　　　　譽，致其受有損害，亦因其本身並無感受精神上痛苦之感覺能力，揆諸前開
　　　　判例意旨，尚不得依民法第一百九十五條第一項之規定，請求精神慰撫金，
　　　　故原告主張被告應賠償精神慰撫金五十萬元，洵屬無據，不應准許。至原告
　　　　復主張因被告財務發生困難，致其轉向其他廠商購買單價較高之零件而受有
　　　　損失云云，均屬一般商業交易所難避免，難謂係因本件被告行為所致，是原
　　　　告此部分之主張，尚不足取。
　（二）回復名譽之處分部分：所謂回復名譽之適當處分，因法律並未具體規定各種
　　　　不同之處分方法，故究竟如何處分始為適當，法院自得斟酌被侵害之情形，
　　　　予以決定。本件原告請求被告應在中國時報刊登如附件所示之道歉啟事二日
　　　　，經本院審酌被告實際加害情形、侵害原告名譽之影響及原告之身分、地位
　　　　等情況，認被告應在中國時報頭版，刊登如附件所示之道歉啟事一日已足以
　　　　回復原告之名譽，核屬適當。
五、從而，原告本於侵權行為損害賠償之法律關係，請求被告在中國時報頭版刊登如
    附件所示之道歉啟事一日，洵屬正當，應予准許。逾此部分之請求，即非有據，
    應予駁回。
六、原告陳明願供擔保，聲請宣告假執行。然查，適於假執行之判決，依民事訴訟法
    第三百九十條第一項之規定，須關於財產權之訴訟，考其立法意旨乃在於為免敗
    訴之當事人一面以上訴之方式阻止判決確定，一面處分其財產，將使勝訴之當事
    人無從執行。本件原告請求被告登報道歉以回復其名譽，顯係非財產權之訴訟，
    性質上不適於為假執行之宣告，故原告聲請供擔保宣告假執行，顯有未合，此部
    分之聲請應予駁回。至原告敗訴部分，其假執行之聲請，因該部份訴之駁回而失
    所依據，應併予駁回。
七、本件判決之基礎已臻明確，兩造其餘之攻擊防禦方法及舉證，經審酌均與判決結
    果無影響，毋庸一一論列，併此敘明。
據上論結，原告之訴為一部有理由，一部無理由，依民事訴訟法第七十九條但書判決
如主文。
中　　　華　　　民　　　國　　九十一　　年　　　四　　　月　　十八　　日
                                 臺灣彰化地方法院民事第一庭
~B審判長法　　官　林　金　灶
~B　　　法　　官　李　進　清
~B　　　法　　官　許　雅　婷
右為正本係照原本作成。
如不服本判決，應於判決送達後二十日內向本院提出上訴狀。
~B法院書記官　梁高賓
中　　　華　　　民　　　國　　九十一　　年　　　四　　　月　　十八　　　日
